臺灣桃園地方法院行政訴訟判決　
111年度交字第142號
原      告  黃俊霖  


被      告  桃園市政府交通事件裁決處
                      設桃園市○○區○○路00號7至8樓
代  表  人  張丞郁    住同上
訴訟代理人  黃一鳴律師
上列當事人間交通裁決事件，原告不服被告民國111年3月10日桃
交裁罰字第58-D19C21039號裁決，提起行政訴訟，本院判決如下
：
    主  文
原告之訴駁回。
訴訟費用新臺幣參佰元由原告負擔。
    事實及理由
壹、程序部分
一、本件原告不服被告於民國111年3月10日以桃交裁罰字第58-D
    19C21039號裁決書（下稱原處分）所為之裁決，向本院提起
    撤銷訴訟，依兩造書狀所述各節及卷內資料所示，本件事證
    已臻明確，本院認無經言詞辯論之必要，爰依行政訴訟法第
    237條之7之規定，不經言詞辯論而為判決。
貳、實體部分
一、事實概要：原告於109年11月14日上午8時30分許，騎乘車牌
    號碼000-0000號普通重型機車（下稱系爭Ａ車），搭載訴外
    人雷孟蓁，行經桃園市桃園區三民路3段與大同路之交岔路
    口時，與訴外人陳麗卿駕駛車牌號碼00-0000號自用小客車
    （下稱系爭Ｂ車）發生交通事故。嗣於111年1月4日為桃園市
    政府警察局交通警察大隊（下稱舉發機關）認原告有「支線
    道車不讓幹線道車先行」之違規行為，舉發並填製第D19C21
    039號違反道路交通管理事件通知單（下稱舉發通知單），
    應到案日期為111年2月18日前。嗣後原告提出陳述，經舉發
    機關查復後，仍認違規事實明確，被告乃依道路交通管理處
    罰條例（下稱道交條例）第45條第1項第9款規定，以原處分
    裁處原告罰鍰新臺幣（下同）600元，並記違規點數1點，原
    處分於111年3月16日送達原告，原告不服原處分，於111年4
    月6日向本院提起本件行政訴訟。
二、原告起訴主張：本件交通事故造成原告及雷孟蓁受傷，該交
    通事故經臺灣桃園地方檢察署（下稱桃園地檢署）檢察官以
    110年度偵字第31300號，分別對原告、陳麗卿犯過失傷害罪
    ，為不起訴處分、提起公訴。又原告騎乘系爭Ａ車行駛之三
    民路3段為省道台4線，係屬幹線道，而非支線道，則原告既
    騎乘系爭Ａ車行駛於幹線道，自無讓行駛於支線道之系爭Ｂ車
    先行，是原處分認原告有「支線道車不讓幹線道車先行」之
    違規行為，與法不合。縱原告果有被告所述之違規行為，然
    本件違規時間為109年11月14日，而原告犯過失傷害罪經桃
    園地檢署檢察官為不起訴處分，可見原告並未因本件交通事
    故致人受傷，與道交條例第90條後段規定不符，則應依同條
    前段規定起算舉發期間，惟本件舉發時間為111年1月4日，
    自違規時間起算顯已逾2個月期間，已違最高行政法院110年
    度大字第2號裁定意旨，是舉發機關之舉發並不合法等語。
    並聲明：原處分撤銷。
三、被告則以：
  ㈠按道交條例第45條第1項第9款規定：「汽車駕駛人，爭道行
    駛有下列情形之一者，處新臺幣600元以上1,800元以下罰鍰
    ：九、支線道車不讓幹線道車先行。少線道車不讓多線道車
    先行。車道數相同時，左方車不讓右方車先行。」、第63條
    第1項第1款規定：「汽車駕駛人有下列各款所列條款之一者
    ，除依原條款處罰鍰外，並予記點：一、有…第45條…情形之
    一者，各記違規點數1點。」。復按道路交通安全規則（下
    稱道安規則）第102條第1項第2款規定：「汽車行駛至交岔
    路口，其行進、轉彎，應依下列規定：二、行至無號誌或號
    誌故障而無交通指揮人員指揮之交岔路口，支線道車應暫停
    讓幹線道車先行。未設標誌、標線或號誌劃分幹、支線道者
    ，少線道車應暫停讓多線道車先行；車道數相同時，轉彎車
    應暫停讓直行車先行；同為直行車或轉彎車者，左方車應暫
    停讓右方車先行。但在交通壅塞時，應於停止線前暫停與他
    方雙向車輛互為禮讓，交互輪流行駛。」、道路交通標誌標
    線號誌設置規則（下稱道交標設規則）第177條第1項規定：
    「『停』標字，用以指示車輛至此必須停車再開。設於停止線
    將近之處，本標字與第五十八條『停車再開』標誌得同時設置
    或擇一設置。」。末按違反道路交通管理事件統一裁罰基準
    及處理細則第10條第1項規定：「交通勤務警察或依法令執
    行交通稽查任務人員，對於違反道路交通管理事件之稽查，
    應認真執行；其有不服稽查而逃逸之人、車，得追蹤稽查之
    。」、同條第2項第4款規定：「前項稽查，查獲違反道路交
    通管理事件之舉發方式如下：四、肇事舉發：發生道路交通
    事故，肇事原因或肇事責任不明，經分析研判或鑑定後，確
    認有違反本條例行為之舉發。」。
  ㈡依舉發機關111年2月14日桃警交大安字第1110003064號函（
    下稱3064號函）略以：「…經審視本案是故資料及監視影像
    畫面，肇事路口未設有行車管制號誌，黃君（按：即原告）
    騎乘普通重型機車（劃設停字標字，支道車），沿桃園市桃
    園區三民路往長壽路方向行駛，行至大興西路3段798號前時
    ，未停車再開並未讓幹道車先行，與對造駕駛自小客車（沿
    大同路往華南街方向行駛）發生交通事故，造成黃君及所載
    乘客受傷，初步分析黃君肇事原因為『支道車未讓幹道車先
    行、肇事致人受傷』…本大隊依規定通知桃園分局舉發事故當
    事人違規（肇事舉發而非逕行舉發），並無違誤…」。復依
    採證光碟內容，原告顯有行經上開交岔路口，未讓幹道車先
    行之違反道路交通安全規則之過失行為，即已該當上開道交
    條例之處罰成立要件，難認原告並無過失而免其罰則。另參
    照原告提供之桃園市政府車輛行車事故鑑定會鑑定意見書可
    知，本件交通事故肇事原因為「黃俊霖駕駛普通重型機車行
    經劃有『停』標字之無號誌交岔路口，支線道車未暫停讓幹線
    道車先行，為肇事主因」，是原告並未獲致「無肇事責任」
    之法律效果，無從解免原告之違規行為，其違規事實明確。
  ㈢又行政罰法第27條第1項規定：「行政罰之裁處權，因三年期
    間之經過而消滅。」，本件違規時間為109年11月14日，被
    告於111年3月10日依法裁處，尚未逾3年期間，是原告主張
    被告逾14個月舉發裁決，係有所誤解，應不足採等語置辯。
    並聲明：原告之訴駁回。
四、本件爭點：原處分認定原告有「支線道車不讓幹線道車先行
    」之違規行為，有無違誤？
五、本院之判斷：
  ㈠按岔路標誌，用以促使車輛駕駛人減速慢行，注意橫向來車
    相交。設於交岔路口將近之處。其圖案視道路交岔形狀定之
    ；「停」標字，用以指示車輛至此必須停車再開。設於停止
    線將近之處，本標字與第58條「停車再開」標誌得同時設置
    或擇一設置；汽車行駛至交岔路口，行至無號誌或號誌故障
    而無交通指揮人員指揮之交岔路口，支線道車應暫停讓幹線
    道車先行，道交標設規則第30條第1項、第177條第1項、道
    安規則第102條第1項第2款前段分別定有明文。次按汽車駕
    駛人，爭道行駛有支線道車不讓幹線道車先行之情形者，處
    600元以上1,800元以下罰鍰；汽車駕駛人有道交條例第45條
    情形者，除依原條款處罰鍰外，並記違規點數1點，道交條
    例第45條第1項第9款、第63條第1項第1款分別定有明文。又
    交通部91年9月12日交路(91)字第08816號函釋：「交岔路口
    若設有閃光紅燈或『讓』、『停』等標誌、標線之道路則為支線
    道，設有閃光黃燈或未設上述相關標誌、標線道路為幹線道
    。」揆其立法意旨，透過「停」、「讓」標誌或標線設置之
    規定，為確認行車順序及道路路權，故應待有優先路權之車
    輛先行通過，確認安全無虞時，始得再繼續通行。當車輛行
    駛至劃分為支線道及幹線道之交岔路口時，支線道車除應先
    於停止線前暫停，讓幹線道車先行外，在行駛進路口之過程
    中，也須隨時注意幹線道車通行之車況，隨時做讓停之準備
    ，禮讓幹線道有優先權車輛先行通過，以維護交通安全。
  ㈡經查，本院依職權勘驗卷附採證光碟之結果略以：
  ⒈MOVO1883.AVI：影像為十字路口固定式監視器畫面，日期為
    「11/14/2020」，該路口未設標誌，畫面上方之車道鄰近路
    口處繪設停止線與「慢」字標線。當時路面濕潤，甫經降雨
    。於「08：28：35」時，畫面上方車道出現系爭Ｂ車駛往路
    口，在路口停止線前並未放慢，仍保持均等速度行駛。於「
    08：28：37」時，系爭Ｂ車通過停止線進入路口，畫面右上
    角突然出現搭載乘客之系爭Ａ車，直接撞上系爭Ｂ車之左側後
    倒地，機車騎士起身扶起系爭Ａ車，而乘客則無法起身。
　⒉MOVO1884.AVI：影像為系爭Ａ車行車紀錄器畫面，日期為「20
    20/11/14」，系爭Ａ車在一般道路直行，當時路面濕潤，甫
    經降雨。於「08：28：38」時，系爭Ａ車接近路口，可見前
    方停止線前有「停」字標線，右側路旁並豎立有十字岔路之
    三角形警示標誌。而系爭Ａ車並未停在停止線停車，仍保持
    相同速度直行駛往路口。於「08：28：38」時，畫面右側出
    現系爭Ｂ車通過停止線進入路口，此時系爭Ａ車未於停止線處
    ，但並未停車。於「08：28：39」時，系爭Ａ車之車頭稍往
    左偏，但仍煞車不及撞及系爭Ｂ車左側。
　⒊上開勘驗內容，業經本院製作勘驗筆錄並函達兩造命表示意
    見在卷（見本院卷第199至217頁）可憑。
  ㈢依勘驗結果所呈，桃園市○○區○○路0段○○○路路○○○設○○○號誌
    ，大同路往三民路3段路口僅繪設停止線與「慢」字標線，
    然三民路3段往大同路口不僅繪設「停」字標線，右側路旁
    亦有設置十字岔路之警示標誌，此有原告所提現場照片、勘
    驗影片截圖等件在卷（見本院卷第65、179至197、215至217
    頁）可佐，依道交標設規則第30條第1項、第177條第1項規
    定、上開交通部函釋意旨，原告違規當日騎乘系爭Ａ車沿三
    民路3段往大同路方向行駛，行經三民路3段與大同路交岔路
    口時，必須減速慢行並停車再開，是原告所行駛之三民路3
    段，確為道安規則102條第1項第2款前段所載應暫停讓幹線
    道先行之「支線道」甚明。原告雖提出交通部路政司書函、
    公路總局第一區養護工程處中壢工務段電子郵件回函覆、桃
    園市政府信箱回覆函、內政部營建署函等件（見本院卷第40
    至57頁），主張其於違規時間行駛之三民路3段為省道台4線
    ，屬市區道路及附屬工程設計標準第2條第6款所載主要道路
    ，而為幹線道路云云，然該標準僅係定義省道之主要幹線道
    路，為主要道路，非即認定省道即為道安規則第102條第1項
    第2款所載「幹線道」，是原告於違規時間行駛之三民路3段
    是否為幹線道，仍依以前開規定及說明認定之，故其此部分
    主張，並無理由。
  ㈣復依道交條例第45條第1項第9款規定、上開交通部函釋意旨
    ，原告於本件違規時間、地點，騎乘系爭Ａ車既行駛於支線
    道，自應減速慢行、停止於交岔路口前，並注意行駛於幹線
    道之系爭Ｂ車通行車況，隨時做讓停之準備，禮讓行駛於幹
    線道而有優先權之系爭Ｂ車先行通過，以維護交通安全。惟
    依上開勘驗結果，原告騎乘系爭Ａ車抵達三民路3段與大同路
    口時，持續保持相同速度直行進入大同路口，並無減速等情
    狀甚明，足見原告確無減速慢行、停止於交岔路口前，並注
    意行駛於幹線道之系爭Ｂ車通行車況，隨時做讓停之準備，
    即應禮讓行駛於幹線道而有優先權之系爭Ｂ車先行通過之行
    為。據此，原告確有「支線道車不讓幹線道車先行」之違規
    行為無誤。至原告主張被告未審認舉發機關於3064號函，記
    載違規地點「三民路往長壽路方向行駛，行至大興西路3段7
    98號前」，以及違規行為「肇事致人受傷」等重大錯誤，則
    依該函作呈之原處分亦有違誤云云，然觀原處分、舉發通知
    單所載之違規地點均為「桃園區三民路3段大同路口」，以
    及違規行為均僅為「支線道車不讓幹線道車先行」（見本院
    卷第15、117頁），與本件違規地點、行為並無不合，則舉
    發機關於3064號函誤載違規地點、行為，並不影響原處分之
    正確性，是原告此部分主張，亦無理由。
  ㈤再按違反本條例之行為，自行為成立之日起；行為有連續或
    繼續之狀態者，自行為終了之日起，逾二個月不得舉發。但
    汽車肇事致人受傷或死亡案件，因肇事責任不明，已送鑑定
    者，其期間自鑑定終結之日起算；未送鑑定而須分析研判者
    ，逾三個月不得舉發，道交條例第90條定有明文。本件原告
    雖就本件交通事故經桃園地檢署檢察官，對其犯過失傷害罪
    因未發現陳麗卿有明顯外傷等情而為不起訴處分（見本院卷
    第27至30頁），然本件交通事故確為原告與陳麗卿分別騎乘
    系爭Ａ車、駕駛系爭Ｂ車所肇事，並致原告與雷孟蓁受有傷害
    ，且因該事故肇事責任不明，桃園地檢署檢察官送請桃園市
    政府車輛行車事故鑑定會（下稱車鑑會）鑑定，自屬道交條
    例第90條後段所載情形甚明，則車鑑會於110年12月14日作
    成鑑定意見書（見本院卷第19至25頁），而舉發機關於111
    年1月4日為舉發並填製舉發通知書，已合於道交條例第90條
    後段所定自鑑定終結之日起算3個月期間，是原告主張其未
    因本件交通事故致人受傷，則本件違規行為之舉發起算期間
    應依道交條例第90條前段規定，並適用最高行政法院110年
    度大字第2號裁定意旨，顯無理由。
六、綜上所述，原告騎乘系爭Ａ車於109年11月14日，行經桃園市
    桃園區三民路3段與大同路之交岔路口時，有「支線道車不
    讓幹線道車先行」之違規行為，被告以原處分對原告裁處，
    核無違誤。原告訴請撤銷原處分為無理由，應予駁回。
七、本件事證已臻明確，兩造其餘攻擊、防禦方法及所提證據，
    經核與判決結果不生影響，爰不一一論列，併此敘明。
八、本件訴訟費用額確定為第一審裁判費300元，爰依行政訴訟
    法第98條第1項規定，由敗訴之原告負擔。
中　　華　　民　　國　　111 　年　　11　　月　　11　　日
　　　　　　　　　行政訴訟庭　法　官  徐  培  元
上為正本係照原本作成。
如不服本判決，應於判決送達後20日內，向本院提出上訴狀並表
明上訴理由（原判決所違背之法令及其具體內容或依訴訟資料可
認為原判決有違背法令之具體事實），其未載明上訴理由者，應
於提出上訴後20日內向本院補提理由書（上訴狀及上訴理由書均
須按他造人數附繕本，如未按期補提上訴理由書，則逕予駁回上
訴），並應繳納上訴裁判費新臺幣750元。
中　　華　　民　　國　　111 　年　　11　　月　　11　　日
                              書記官  吳  文  彤